【裁判字號】    94,訴,235
【裁判日期】    950315
【裁判案由】    偽造有價證券等
【裁判全文】
臺灣宜蘭地方法院刑事判決               94年度訴字第235號
公  訴  人  臺灣宜蘭地方法院檢察署檢察官
被      告  甲○○
指定辯護人  本院公設辯護人戊○○
上列被告因偽造有價證券等案件，經檢察官提起公訴（93年度偵
字第2697、2698、3924號），本院判決如下：
    主  文
甲○○意圖供行使之用，而偽造有價證券，處有期徒刑參年貳月
，如附表一所列私文書上偽造之乙○○○署押及印文各肆枚，沒
收之；如附表二所示本票上關於偽造發票人乙○○○之部分，沒
收之；偽造之乙○○○印章壹顆，沒收之。
    事  實
一、甲○○明知自己並無償債能力，亦未獲得其母乙○○○之授
    權代為簽立文件，且主觀上亦無償債或履行動產抵押契約義
    務之意願，竟基於詐欺、行使偽造私文書、意圖供行使之用
    而偽造本票此種有價證券、意圖為自己不法利益而違反動產
    擔保交易法等犯意，先於民國93年2月間向丙○○購得車號D
    K—5662號自用小客車（登記車主姓名為王淑華，係丙○○
    之妻），並辦妥車主姓名變更登記後（尚未取得該汽車，價
    金亦未支付），再透過不知情之「湧立實業有限公司」業務
    員丁○○，於93年2月26日在台北縣新莊市○○地區○路邊
    ，填具「貸款借據暨動產抵押契約書」、「約定書」、「貸
    款申請書」，向「中國信託商業銀行股份有限公司」（下稱
    中國信託商業銀行）申請貸款新臺幣（下同）25萬元。甲○○為擔保前揭債權，並提供DK—5662號自用小客車為抵押品
    ，設定動產抵押權予中國信託商業銀行，約定擔保債權利率
    為年利率20﹪，自93年3月26日起至96年2月26日止，每月一
    期，每期清償本息9291元，標的物自用小客車之存放地點為
    宜蘭縣冬山鄉○○路○段297巷1弄1號，於擔保債權全部付清
    前，未經中國信託商業銀行同意，不得任意將標的物自用小
    客車質押，如有違約，中國信託商業銀行得取回占有該自用
    小客車並將之拍賣，以其賣得之價金抵充未付價款。甲○○
    並委由不知情之丁○○偽刻1枚乙○○○之印章，且於「貸
    款借據暨動產抵押契約書」連帶保證人簽名欄上偽造乙○○○之署押及印文各2枚、於「約定書」立約人簽章欄上偽造
    之乙○○○之署押及印文各1枚、於「貸款申請書」保證人
    簽章欄上偽造之乙○○○署押及印文各1枚，而偽造表示乙○○○願意擔任上開借款契約、動產抵押契約連帶保證人之
    私文書。甲○○另並於票載發票日93年2月26日、票面金額
    25 萬元本票上之發票人簽章欄內，偽造乙○○○之署押及
    印文各1枚，而偽造以乙○○○為共同發票人之本票1張（另
    有一共同發票人甲○○）。甲○○隨即將上開偽造之「貸款
    借據暨動產抵押契約書」、「貸款申請書」、「約定書」及
    本票一同交予丁○○轉交給中國信託商業銀行承辦人而行使
    之，以此方式施用詐術，致使中國信託商業銀行承辦人因而
    陷於錯誤，誤信甲○○有依約清償貸款及履行動產抵押契約
    之意願，而核可其貸款之申請，並於93年2月26日將款項撥
    予其指定之王淑華帳戶內，足以生損害於乙○○○及中國信
    託商業銀行。孰料甲○○於成為動產擔保交易之債務人，並
    於中國信託商業銀行撥款且取得丙○○於93年2月26日所交
    付之DK—5662號自用小客車後，未繳付任何分期款，旋即意
    圖為自己不法之利益，於同日將前述之標的物自用小客車點
    當予台北縣三重市某當鋪，造成中國信託商業銀行追索無著
    而受有損害（中國信託商業銀行事後已於93年5月4日將債權
    讓與「和潤企業股份有限公司」）。
二、案經乙○○○訴由臺灣宜蘭地方法檢察署檢察官偵查起訴。
    理  由
一、訊據被告甲○○對於上揭犯罪事實，除就「詐欺、違反動產
    擔保交易法」之部分否認外，對於其餘之犯罪事實均已於本
    院審理時坦承不諱（見本院卷第99頁），且核與證人乙○○○、證人丁○○證述之情節，均大致相符，並有存證信函、
    臺灣臺北地方法院93年度票字第19801號裁定、甲○○汽車
    行照（DK—5662）、動產擔保交易動產抵押設定登記申請書
    、「貸款借據暨動產抵押契約書」、本票、「約定書」、「
    貸款申請書」、王淑華汽車行照（DK—5662）、王淑華身分
    證各1件在卷可稽。依此，足徵被告前揭自白確與事實相符
    ，此部分事證已臻明確，被告行使偽造私文書、偽造有價證
    券之犯行，洵堪認定，應依法論科。
二、至於被告雖否認涉有詐欺犯行，並辯稱「我沒有詐欺，是因
    為我沒有拿到車子，也沒有拿到錢，所以才沒有還錢。」云
    云，惟查被告已坦承「辦理貸款後，一期款項均未清償，且
    典當車子辦理本件貸款的時候，我身上確實沒有錢，也沒有
    經濟能力，當時我正被地下錢莊逼債跑路。」之事實（本院
    卷第100頁），顯然被告辦理本件貸款時，確實沒有清償貸
    款之能力，且被告於辦理貸款後，立即將擔保標的物車子予
    以典當，事後亦未清償任何分期款，更足證明被告自始即無
    清償貸款之意願，此外，復有和潤公司應收票據查詢明細表
    1件可資佐證。依此，足證被告確有詐欺之意圖與犯行，被
    告所持上開辯解，無非係事後卸責之詞，諉無足取。另公訴
    人雖認為本件受被告詐欺之被害人包括「和潤企業股份有限
    公司」（下稱和潤公司），然依前揭認定之事實，本件貸款
    契約、動產抵押契約原始當事人係被告與中國信託商業銀行
    ，換言之，因被告施用詐術而陷於錯誤交付財物之人為中國
    信託商業銀行，被告自始主觀上之詐欺對象亦為中國信託商
    業銀行，至於日後中國信託商業銀行是否將債權讓與和潤公
    司？何時讓與和潤公司？均非被告所得預見，則和潤公司顯
    非被告施詐之對象。更何況，依和潤公司法務人員林柏均於
    93年5月19日接受警詢時所言，和潤公司自中國信託商業銀
    行受讓本件債權之時間係93年5月4日（警詢筆錄誤繕為92年
    ，見宜蘭地檢署93年度發查他字第76號卷第9頁），斯時被
    告詐欺犯行早已完成，其更無再對和潤公司施行詐術之可言
    。因此，和潤公司並非本件被告詐欺犯行之被害人，公訴人
    上開認定，尚有未洽，附此敘明。綜上所述，此部分事證已
    臻明確，被告詐欺之犯行，洵堪認定，應依法論科。
三、再者，被告雖否認涉有違反動產擔保交易法之犯行，並辯稱
    「我不知道有設定動產擔保，不知道車子不可以拿去當。」
    云云，惟查：被告已坦承「卷附之『貸款借據暨動產抵押契
    約書』是我簽的，我在貸款撥款當天將DK-5662自用小客車
    典當給某當舖，車子也交給當舖，且事後一期款項均未清償
    。」等事實（見本院卷第79、80、96、100頁），並有動產
    擔保交易動產抵押設定登記申請書、貸款借據暨動產抵押契
    約書、和潤公司應收票據查詢明細表在卷可稽。其次，依上
    開貸款借據暨動產抵押契約書所載，本件動產抵押契約成立
    日期係「93年2月26日」，且契約書條款第15條亦已明確載
    明未經債權人同意，動產抵押債務人於債務清償完畢前不得
    將標的物質押之意旨，被告自不得諉為不知。再者，依證人
    即原車主丙○○於本院審理時所結證「（問：車價如何決定
    ？）銀行辦理貸款的人估價27萬元，貸款25萬元，於撥下貸
    款當天，我在洗車廠交車給被告，之前車子便已經辦好過戶
    ，但還欠2萬元車款，當天被告朋友說認識當鋪，被告就到
    三重的當鋪將車子典當2萬元。」之情節（見本院卷第77頁
    ）及和潤公司應收票據查詢明細表所示之貸款分期清償情形
    ，可知本件貸款應係於93年2月26日撥款，被告更不得辯稱
    不知情。從而，被告既然係親自於93年2月26日簽署貸款借
    據暨動產抵押契約書，且於當日銀行核撥貸款、原車主交付
    車子後，旋即於同日將抵押標的物典當，足見被告確係於明
    知已設定動產抵押權，成為動產擔保債務人後，意圖為不法
    之利益而標的物出質，致生損害於債權人，被告有違反動產
    擔保交易法之意圖與犯行甚明，被告所持上開辯解，要屬事
    後卸責諉過之詞，實無可取。綜上所述，此部分事證已臻明
    確，被告違反動產擔保交易法之犯行，洵堪認定，應依法論
    科。
四、核被告甲○○所為，係犯刑法第216條、210條之行使偽造私
    文書罪；刑法第201條第1項之意圖供行使之用，而偽造有價
    證券罪、刑法第339條第1項之詐欺取財罪；動產擔保交易法
    第38條之意圖不法利益，將動產擔保交易標的物出質罪。被
    告委由不知情之丁○○偽刻印章，為間接正犯。被告偽刻印
    章並蓋用印文、偽造署押之行為，均係偽造私文書、偽造有
    價證券之階段行為，均不另論罪。被告偽造私文書、偽造有
    價證券後，復持以行使，其偽造私文書、行使偽造有價證券
    之低度行為，分別應為行使偽造私文書、偽造有價證券之高
    度行為所吸收，均不另論罪。被告基於冒用乙○○○名義擔
    任連帶保證人以便辦理貸款詐欺之同一目的，同時偽造及行
    使「貸款借據暨動產抵押契約書」、「約定書」、「貸款申
    請書」，分別係侵害同一法益，應屬單純一罪。又被告所犯
    上開行使偽造私文書罪、意圖供行使之用，而偽造有價證券
    罪、詐欺取財罪、意圖不法利益，將動產擔保交易標的物出
    質罪四罪間，有方法、結果之牽連關係，應從一重之意圖供
    行使之用，而偽造有價證券罪處斷。
五、爰審酌被告之素行、智識程度；犯罪之動機、目的、手段、
    所生危害、所得利益；所為之偽造有價證券、行使偽造私文
    書、詐欺取財、違反動產擔保交易法等犯行，對於各被害人
    造成之損害非輕，更破壞金融及動產擔保交易秩序，惡性匪
    淺；犯後僅坦承部分犯行等一切情狀，量處如主文所示之刑
    ，以示警懲。至於辯護人雖為被告辯護稱「本件被害人和潤
    公司已取回擔保標的物，其損失輕微，被告卻已觸犯最輕本
    刑三年以上有期徒刑之重典，法重情輕，請依刑法第59條酌
    減被告之刑，另被告犯後已坦承多數犯行，已知警惕而無再
    犯之虞，請為緩刑之諭知。」云云，惟本院審酌被告利用偽
    造私文書及偽造本票並持以行使、虛偽設定動產抵押權之方
    式詐騙銀行，嚴重破壞金融及動產擔保交易秩序，惡性匪淺
    ，顯無可憫之處，自不合減刑及緩刑諭知之要件，附此敘明
    。至於被告所偽造之乙○○○印章1顆、如附表一所列之私
    文書、如附表二所示偽造乙○○○為共同發票人之本票1張
    ，固均未扣案，惟無證據證明業已滅失，則偽造之乙○○○
    印章1顆、如附表一所列私文書上偽造之乙○○○署押（即
    簽名）及印文各4枚，均應依刑法第219條之規定，沒收之；
    如附表二所示本票上關於偽造發票人乙○○○之部分，則應
    依刑法第205條之規定，沒收之。
據上論斷，應依刑事訴訟法第299條第1項前段，動產擔保交易法
第38條、刑法第11條前段、第216條、第210條、第201條第1項、
第339條第1項、第55條、第219條、第205條、罰金罰鍰提高標準
條例第1條前段，判決如主文。
本案經檢察官陳嘉瑜到庭執行職務。
中    華    民    國    95    年    3    月    15     日
                  臺灣宜蘭地方法院刑事第四庭
                      審判長法  官  林 惠 玲
                            法  官  郭 淑 珍
                            法  官  劉 家 祥
以上正本證明與原本無異。
如不服本判決應收受本判決後10日內向本院提出上訴書狀，其未
敘述上訴理由者，並得於提起上訴後10日內向本院補提理由書狀
 (均須按他造當事人之人數附繕本)「切勿逕送上級法院」。
                            書記官  邱 淑 秋
中    華    民    國    95    年    3     月    16    日
附錄本案論罪科刑法條全文：
刑法第216條
(行使偽造變造或登載不實之文書罪)
行使第二百十條至第二百十五條之文書者，依偽造、變造文書或
登載不實事項或使登載不實事項之規定處斷。
刑法第210條
(偽造變造私文書罪)
偽造、變造私文書，足以生損害於公眾或他人者，處五年以下有
期徒刑。
刑法第201條第1項
意圖供行使之用，而偽造、變造公債票、公司股票或其他有價證
券者，處三年以上十年以下有期徒刑，得併科三千元以下罰金。
刑法第339條第1項
(普通詐欺罪)
意圖為自己或第三人不法之所有，以詐術使人將本人或第三人之
物交付者，處五年以下有期徒刑、拘役或科或併科一千元以下罰
金。
動產擔保交易法第38條
(處分標的物之處罰)
動產擔保交易之債務人，意圖不法之利益，將標的物遷移、出賣
、出質、移轉、抵押或為其他處分，致生損害於債權人者，處
3 年以下有期徒刑、拘役或科或併科 6000 元以下之罰金。
附表一：偽造乙○○○名義之私文書
編號  偽造之私文書名稱      偽造之印章印文及署押
一    貸款借據暨動產抵押    於此貸款借據暨動產抵押契約書
      契約書                上偽造乙○○○之署押2枚，並
                            蓋用偽刻之乙○○○印章之印文
                            2枚
二    貸款申請書            於此貸款申請書上偽造乙○○○
                            之署押1枚，並蓋用偽刻之李林
                            阿雪印章之印文1枚
三    約定書                於此約定書上偽造乙○○○之署
                            押1枚，並蓋用偽刻之乙○○○印
                            章之印文1枚
附表二：偽造乙○○○為共同發票人之本票1張（票載發票人：
乙○○○、票載發票日：93年2月26日、票載金額：新臺幣25萬
元。（註：另有一共同發票人：甲○○）


司法院資訊處製作；財團法人民間司法改革基金會備份。
